最高法院刑事判決　　　　　　　　　　　　　　　　八十八年度台非字第二九二號
　　上訴人　最高法院檢察署檢察總長
　　被　告　甲○○
右上訴人因被告過失傷害案件，對於台灣高等法院中華民國八十八年五月十二日第二
審確定判決（八十八年度交上易字第一三一號，起訴案號：台灣板橋地方法院檢察署
八十七年度偵字第一四四八八號），認為違法，提起非常上訴，本院判決如左：
    主  文
原判決撤銷，由台灣高等法院依判決前之程序更為審判。
    理  由
非常上訴理由稱：「按判決所載理由矛盾者，其判決當然違背法令。刑事訴訟法第三
百七十九條第十四款定有明文。又刑事判決確定後發現該案件認定事實與所採證據顯
屬不符，自屬審判違背法令，得提起非常上訴（大法官釋字第一四六號解釋）。本件
車禍案件，原判決認定被告甲○○有過失責任，其認定之犯罪事實為被告駕駛自用小
貨車在台北縣泰山鄉○○路往桃園方向行駛至中山路二段二五八號前，車前狀況路面
平坦無障礙物，竟疏未注意，不慎擦撞同向在其前面由張文圳所騎之機車後，自用小
貨車後視鏡再撞及同向行走之路人陳清造左肩致使陳清造倒地後，張文圳之機車即壓
上陳清造之左腳掌使其頭部等處受傷。其判決所憑之證據理由，係依告訴人張文圳陳
稱：伊當時行駛於慢車道，並無左彎之情形，且其車前亦無障礙物等語。及被告供稱
：伊未注意張文圳之機車在前或在後云云。以及另一告訴人陳清造指稱：伊行走於機
車道內，伊左肩被撞而跌倒受傷等語；並比對被告小貨車右側車門旁有一刮痕，張文
圳之機車右側車尾燈方向座亦有磨損痕跡，二者相關位置相同等情節，據以認定被告
當時業已駕車至機車道上，應有過失云云為其論據，而捨台灣省台北縣區車輛事故鑑
定委員會鑑定意見認本件車禍應係當時人行道與慢車道有一貨車在卸貨，張文圳為閃
避該貨車而左偏侵入外側快車道，未與在快車道上正常行駛之被告所駕駛之小貨車保
持安全間隔，致機車之左後側與被告貨車頭右側碰撞，再右偏撞擊行人陳清造，認本
件車禍肇因於該卸貨之Ｆ３－一四七六號貨車違規路邊停車卸貨，妨害交通，及張文
圳機車變換車道未注意保持安全間隔，為有過失，被告車在其車道內正常行駛，應無
過失之鑑定於不採。惟查：原判決依據告訴人張文圳之供詞，認定當時慢車道上無障
礙物，機車並無左彎之情形，然當時慢車道上確實有一貨車停在路邊卸貨，妨害交通
，不但業經被告在警訊時供明（見偵卷一四四八八號第四頁八行、及第五頁五行），
並經告訴人陳清造於八十七年六月八日警所初訊時陳稱：我行抵中山路二段二五八號
前，有部貨車在卸貨，我就閃過貨車左側行走，忽然後方有撞擊聲，我即遭受撞擊，
（見同偵卷第八頁正、反面），其於八十八年一月二十日第一審法院審理時亦為同樣
之供述（見十四號審判卷第十四頁第五行）。足見張文圳所供不實，原判決捨被告甲
○○及告訴人陳清造之上述供詞不採，又未說明不採之理由，而採信張文圳片面不實
之供詞，原判決認定事實已有不合。又依車禍現場圖顯示機車倒地之刮地痕是起於外
側快車道距與慢車道之分界線一公尺處向外側延伸，最後機車倒壓在該分界線上，足
證機車與被告之小貨車之撞擊地點應係在外側快車道上，且被告之小貨車係剎停在外
側快車道靠近中間快車道線邊，並無任何跡象或證據，足以證明被告之貨車有駛入慢
車道致撞及陳清造之左肩之情事，則原判決認定被告之小貨車駛入慢車道乙節，亦顯
與事實不合。況陳清造於警訊時僅供稱：其於行走之際，忽然後方有撞擊聲，我即遭
撞擊倒地……我不清楚是遭何車輛所撞，並表示要告甲○○及張文圳二人等語（見上
述偵卷第八頁）。是其於警所初訊時不但未曾指陳其係左肩先遭撞，亦未有係遭被告
車後視鏡撞到左肩之陳述，而係不清楚係遭何車如何撞擊。另依其先前所提新泰綜合
醫院之診斷證明書亦無其左肩部遭撞受有傷痕之記載，則其於偵查中翻異前詞，改稱
左肩先被小貨車後視鏡撞到倒地，機車翻過來壓我之供詞，顯係其於案件經警方移送
後發現移送被告僅甲○○一人，張文圳並未被列為被告，而是與陳清造同列為告訴人
，故而翻供緊咬被告至明。是其後供顯不實在。再者原判決理由認定本件車禍係因被
告駕車至機車道上所致，故認被告應有過失（見原判決理由（二）最後第七行），但
於犯罪事實欄內卻未認定被告駕車有駛入慢車道之事實，是其判決認定之事實與證據
理由亦有矛盾。綜上所述，原判決所憑為裁判基礎之證據，與卷內之證據資料及犯罪
事實之認定均有不符，是原判決有證據理由上之矛盾之違法，爰依刑事訴訟法第四百
四十一條、第四百四十三條規定，提起非常上訴，以資救濟。」等語。
本院按判決不載理由或所載理由矛盾者，為違背法令，刑事訴訟法第三百七十九條第
十四款定有明文。本件被告甲○○經原審論處從事業務之人，因業務上之過失傷害人
罪刑，依原判決事實欄之記載，被告之過失為駕駛ＦＣ－六三○七號自用小貨車，行
經台北縣泰山鄉○○路二段二五八號前，「疏未注意車前情況」，不慎擦撞同向在前
，由張文圳所騎車號ＦＭＬ－二○一號機車後，自用小貨車後視鏡再撞及同向行走之
路人陳清造左肩部，致陳清造倒地後，再為張文圳之機車壓及左腳掌，致使張文圳、
陳清造雙雙受傷等情；並未認定被告駕駛小貨車有「違規行駛機車道」之過失情事。
但理由欄初則說明「被告業已駕車至機車道上，其應有過失」；繼則又謂「被告為汽
車駕駛人，於駕車時應注意車前狀況，隨時採取必要之安全措施，依當時之情形，並
無不能注意之情事，竟『疏未注意車前狀況』，以致肇事，顯有過失。」云云，不僅
理由欄前段之述失所依據，其前後之說明，亦屬矛盾。此部分非常上訴意旨執以指
摘，洵有理由，案經確定，且於被告不利，爰將原判決撤銷，由台灣高等法院依判決
前之程序更為審判，以維被告之審級利益。至其餘上訴意旨所指，按非常上訴制度，
乃對於審判違背法令之確定判決之救濟程序，與因事實錯誤而設之再審救濟制度有間
，故非常上訴審為法律審，不涉及事實認定問題，因之，以調查事實為前提之非常上
訴，即難認為有理由。又採證認事，乃法院之職權，而證人或被告前後之供述，雖未
盡一致，但法院衡情酌理，予以取捨並說明其心證意見，如無違經驗法則或論理法則
，即不得率指為違法。本件原判決採信張文圳、陳清造及被告之供述，捨棄台灣省台
北區車輛事故鑑定委員會之鑑定意見，已詳細說明其取捨證據之理由，而被告及陳清
造、張文圳前後之供述，雖未盡一致，但原審衡情酌理，予以取捨，分別採信其等部
分之供述，捨棄其他，茲上訴意旨對原審之論斷，究係違背如何之經驗法則或論理法
則，既未依據卷內資料為具體之指摘，徒然摘取原審捨棄不採之證據，為與原判決相
異之認定，據以指摘原判決違背法令，認事有誤云云，係以自己之說詞，對原審採證
認事之職權行使，漫加指摘，而為單純之事實上爭辯，依上開說明，其此部分之非常
上訴，即難認有理由，併予明。
據上論結，應依刑事訴訟法第四百四十七條第二項，判決如主文。
中      華      民      國    八十八    年      十      月     十四     日
                              最高法院刑事第二庭
                                  審判長法官  莊  來  成
                                        法官  呂  潮  澤
                                        法官  謝  俊  雄
                                        法官  蘇  振  堂
                                        法官  張  清  埤
      右正本證明與原本無異
                                              書  記  官
中      華      民      國    八十八    年      十      月     十八     日
